【裁判字號】    92,訴,1100
【裁判日期】    920520
【裁判案由】    年資
【裁判全文】
臺北高等行政法院裁定                            九十二年度訴字第一一○○號
    原      告  甲○○○
    被      告  臺北市立內湖高級工業職業學校
    代  表  人  乙○○校長）.
右當事人間因年資事件，原告不服臺北市政府中華民國九十二年一月十七日府訴字第
○九二○三五一○六○○號訴願決定，提起行政訴訟，本院裁定如左：
    主  文
原告之訴駁回。
訴訟費用由原告負擔。
    理  由
一、按「人民因中央或地方機關之違法行政處分，認為損害其權利或法律上之利益，
    經依訴願法提起訴願而不服其決定．．者，得向高等行政法院提起撤銷訴訟。」
    、「原告之訴，有左列各款情形之一者，行政法院應以裁定駁回之。但其情形可
    以補正者，審判長應定期間先命補正：．．十、起訴不合程式或不備其他要件者
    。」行政訴訟法第四條第一項、第一百零七條第一項第十款分別定有明文。次按
    「人民對於中央或地方機關之行政處分，認為違法或不當，致損害其權利或利益
    者，得依本法提起訴願。」、「本法所稱行政處分，係指中央或地方機關就公法
    上具體事件所為之決定或其他公權力措施而對外直接發生法律效果之單方行政行
    為。」、「訴願事件有左列各款情形之一者，應為不受理之決定：．．八  對於
    非行政處分或其他依法不屬訴願救濟範圍內之事項提起訴願者。」訴願法第一條
    第一項、第三條第一項、第七十七條第八款復有明文。又按「人民之提起行政爭
    訟，惟對於中央或地方官署之行政處分，始得為之。所謂行政處分，係指官署所
    為之單方行政行為而能發生公法上之效果者而言。是官署之行政處分，應惟基於
    公法關係為之，其基於私經濟之關係而為之意思表示或通知，僅能發生私法上之
    效果，自非行政處分。人民對之如有爭執，應依民事訴訟程序訴請裁判，不得以
    行政爭訟手段，提起訴願及行政訴訟。」行政法院（現改制為最高行政法院）四
    十七年度判字第四十三號亦著有判例。
二、緣原告依台北市政府教育局民國（下同）七十六年四月七日北市教會字第一三八
    四號函文所示，於七十六年四月十六日至八十年五月二日在被告處服務，八十年
    五月二日向台北市政府教育局辭職，同日轉任為被告學校正式工友，至九十一年
    七月十六日屆齡退職，經被告為其辦理退職年資核計。原告於九十一年四月十二
    日函詢其曾任台北市政府警察局查贓中心臨時雇員及台北市政府教育局約聘人員
    調派至學校之服務年資，可否併計工友年資辦理退職疑義，經台北市政府教育局
    以九十一年五月八日北市教人字第○九一三三○五五一○○號函復，略以原告五
    十二年一月二十一日至五十五年五月三日擔任台北市政府警察局查贓中心臨時雇
    員之年資不合「事務管理規則」第三百六十五條併計之規定；原告於六十八年三
    月二日起至八十年五月二日曾任台北市政府教育局約僱人員，雖曾調派至學校服
    務，惟因屬台北市政府教育局約僱人員，與其任被告工友職非屬同一機關或本機
    關臨時員工，該段年資亦未符併計工友退休年資之規定等語。嗣經被告以九十一
    年六月六日北市湖工人字第○九一三○二五七七○○號令核定退職。原告對被告
    所為上開退職令不服，提起訴願，遭訴願決定不受理，遂向本院提起行政訴訟。
三、查原告係被告學校僱用之工友，其與被告間係屬私經濟關係之僱傭關係，是其向
    被告學校請求併計任職台北市政府所屬機關臨時雇員或約僱人員之服務年資之爭
    議，核屬私法關係之爭執。而原告所不服之被告九十一年六月六日北市湖工人字
    第○九一三○二五七七○○號退職令，係被告基於私經濟關係而為核計其服務年
    資之意思表示，僅能發生私法上之效果，原告對之如有爭執，應依民事訴訟程序
    訴請裁判，不得以行政爭訟手段，提起訴願及行政訴訟。訴願決定不受理，於法
    並無不合。原告遽提起本件訴訟，揆諸前揭規定及判例意旨，亦非法之所許，應
    予駁回。
四、依行政訴訟法第一百零七條第一項第十款、第一百零四條，民事訴訟法第九十五
    條、第七十八條裁定如主文。
中    華    民    國    九十二      年      五        月      二十      日
                           臺 北 高 等 行 政 法 院  第六庭
                                             審判長 法  官  林樹埔
                                                    法  官  闕銘富
                                                    法  官  曹瑞卿
右為正本係照原本作成。
如不服本裁定，應於送達後十日內向本院提出抗告狀（須按他造人數附繕本）。
中    華    民    國    九十二      年      五        月      二十一    日
                                                    書記官  方偉皓


司法院資訊處製作；財團法人民間司法改革基金會備份。
